【裁判字號】    98,事聲,37
【裁判日期】    981013
【裁判案由】    聲明異議(消債)
【裁判全文】
臺灣宜蘭地方法院民事裁定              98年度事聲字第37號
聲明異議人  萬泰商業銀行股份有限公司
即  債權人
法定代理人  乙○○
相  對  人  甲○○
即  債務人
                        號5樓.
上列聲明人因不服本院司法事務官於民國98年8月12日所為之裁
定聲明異議，本院裁定如下：
    主  文
異議駁回。
    理  由
一、本件萬泰商業銀行股份有限公司異議意旨略以：本件更生方
    案債務人清償金額與總欠款金額仍有相當之差距，若僅任其
    清償部份金額可免除高達新台幣（下同）616,125元之債務
    ，將難對社會上因理財不當奢侈浪費致衍生高額債務之人有
    所警惕，甚至進而仿效，且以債務人42歲之年齡正值青壯年
    時期，遇此困境卻每月僅能以賺取微薄之薪資而滿足。非但
    未有積極增加本身收入之作為，反意圖以消極態度而不盡相
    關還款義務，已顯具有相當之道德風險。又若短期無法負擔
    較高之月付額，更生方案亦可採分階段方式還款以提高清償
    成數。為此特於法定期間內具狀向鈞院提出異議，爰請鈞院
    重為裁定，以維權益等語。
二、按債務人有薪資、執行業務所得或其他固定收入，法院認更
    生方案之條件公允者，得不經債權人會議可決，逕依債務人
    之聲請或依職權以裁定認可更生方案，消費者債務清理條例
    (下稱同條例)第64條第1項定有明文。又按消費者債務清理
    條例之制定，乃為使負債務之消費者得依同條例所定程序清
    理其債務，保障債權人之公平受償，以謀求消費者經濟生活
    之更生，故除有同條例第63條第1項、第64條第2項所定之情
    形外，法院得斟酌裁量認可更生方案。又法院逕行裁定認可
    更生方案前，應將更生方案之內容及債務人之財產及收入狀
    況報告書通知債權人，並使債權人有陳述意見之機會，惟債
    權人所為之陳述，僅供法院判斷是否逕行裁定認可更生方案
    之參考，並無拘束法院之效力。
三、經查：
（一）本件債務人聲請更生，前經本院以97年度消債更字第137
      號民事裁定開始更生程序在案，有上開裁定在卷可參，而
      相對人確有薪資收入及受薪情形，亦有其任職家事多有限
      公司之員工在職證明書及薪資表在卷足憑。
（二）債務人確有薪資之固定收入，每月薪資約21,113元（包含
      本薪17,280元、職務加給3,000元、交通津貼500元、電話
      津貼333元），其所陳報之必要支出為膳食費4,500元、租
      金5,000元、扶養費3,000元、健保費650元、油資1,500元
      、緊急預備金463元，共計15,113元，扣減後僅餘約6,000
      元，提出每期清償6,000元，為期8年96期之清償總金額達
      576,000元，清償之成數為48.32％。若參酌內政部公告之
      98年度臺灣省每人每月最低生活費標準9,829元計算，債
      務人有子女2人，本身及其扶養費為19,658元｛9,829+9,
      829*2/2（債務人之配偶負擔一半）=19,658元｝，債務人
      僅陳報平均每月支出為15,113元，顯見債務人陳報必要支
      出費用已低於一般最低生活標準，難再苛責降低生活支出
      費用。但相對人所提更生案方案中已載明願每月清償6,00
      0 元，而在清償96個月後，全體債權人之債權已可受償近
      5 成，再者，聲明異議人並未提出本件相對人有故意隱匿
      其收入或其收入確實明顯高於其陳報之金額等情，復參酌
      相對人所提出之更生方案，相對人已盡其最大之努力及誠
      信，且清償之金額已逾全數欠款之近5成，可認該清償方
      案之清償條件核屬公允、適當、可行，且無同條例第63條
      所定不應認可之消極事由存在。
（三）相對人之還款期限係依清債條例所規定之最長期限8年而
      來，且更生方案是否允當應係斟酌現時相對人之固定收入
      及必要支出，而定其公允之還款方案即可，與相對人之年
      齡無關。聲明異議人雖主張相對人係42歲，正值壯年，應
      兼職增加收入云云，惟相對人現42歲，雖正值壯年，但得
      否兼職抑或以其他方式增加收入，須視原工作性質、經濟
      景氣等等諸多因素而定，均屬無法確定之情事，既然上開
      事項均非目前得審酌之確定事項，從而，聲明異議人以上
      開理由主張系爭更生方案非屬公允云云，自無理由。
四、綜上，本院司法事務官斟酌債務人所提更生方案，每月1期
    ，每期清償6,000元，為期8年之清償總金額達576,000元，
    多於債務人所得處分之財產計依清算可得清償之金額，認其
    條件核屬公允、適當、可行。此外，又查無同條例第63條或
    第64條第2項所定不應認可之消極事由存在，乃逕依同條例
    第64條第1項裁定予以認可債務人所提更生方案，並依同條
    例第62條第2項酌定其生活限制，經核並無不合。從而，聲
    明人聲明異議，非有理由，應予駁回。
五、爰依民事訴訟法第240條之4第3項裁定如主文。
中    華    民    國    98    年    10    月    13    日
                  民事庭    法      官  林俊廷
上為正本係照原本作成
如不服本裁定，應於裁定送達後10日內，以書狀向本院提出抗告
，並繳納抗告費新臺幣1千元
中    華    民    國    98    年    10    月    14    日
                            書  記  官  廖文章


司法院資訊處製作；財團法人民間司法改革基金會備份。
